【裁判字號】    98,簡,12
【裁判日期】    980609
【裁判案由】    給付工程款
【裁判全文】
臺灣臺中地方法院民事判決                98年度簡字第12號
                            （原案號：98年度建字第35號）
原      告  乙○○
被      告  甲○○
上列當事人間請求給付工程款事件，本院於民國98年5月19日言
詞辯論終結，判決如下：
    主      文
被告應給付原告新臺幣肆拾貳萬參仟貳佰陸拾參元，及自民國九
十八年二月十一日起至清償日止，按週年率百分之五計算之利息
。
訴訟費用新臺幣肆仟陸佰參拾元由被告負擔。
本判決得假執行。
    事實及理由
一、按訴狀送達後，原告不得將原訴變更或追加他訴，但擴張或
    減縮應受判決事項之聲明者，不在此限，民事訴訟法第255
    條第1項第3款定有明文。次按通常訴訟事件因訴之變更或一
    部撤回，致其訴之全部屬於民事訴訟法第427條第1項或第2
    項之範圍者，承辦法官應以裁定改用簡易程序，並將該通常
    訴訟事件報結後改分為簡易事件，由原法官或受命法官依簡
    易程序繼續審理，同一地方法院適用簡易程序審理事件事務
    分配辦法第4條第1項定有明文。本件原告起訴聲明原請求被
    告給付新臺幣（下同）51萬元，及自支付命令送達翌日起至
    清償日止之法定遲延利息，嗣於民國98年5月19日當庭減縮
    其應受判決事項之聲明為被告應給付423,263元，及自支付
    命令送達翌日起至清償日止之法定遲延利息，被告雖不同意
    ，惟合於前開民事訴訟法第255條第1項第3款規定，自應准
    許；又因原告訴之聲明減縮，致本件訴訟標的價額已屬民事
    訴訟法第427條第1項規定應適用簡易訴訟程序之範圍，本院
    爰依上開規定裁定改用簡易程序，並將原通常訴訟事件報結
    後，依簡易程序繼續審理。
二、原告主張：被告於96年7月5日委由原告承攬被告承租之門牌
    號碼台中市○○路○段186號21樓建物室內裝修工程（下稱系
    爭工程），系爭工程於96年7月30日完工後，已經被告驗收
    通過使用，總計報酬為51萬元，被告均未給付，迨至96年10
    月4日原告又在被告同意下，拆除部分原告所裝修之燈具、
    衛浴、冷氣等設備物品，其價額合計86,737元，故經扣除後
    ，被告尚有報酬423,263元（計算式：510,000元－拆回冷氣
    工程20,300元－拆回水電工程66,437元＝423,263元）未給
    付，屢經催討，被告均置之不理，爰本於兩造間承攬契約，
    請求被告如數給付承攬報酬等語。並聲明：被告應給付原告
    423,263元，及自支付命令送達被告翌日（98年2月11日）起
    至清償日止，按週年率百分之5計算之利息。
三、對被告抗辯之陳述：與原告訂立系爭工程承攬契約之相對人
    係被告本人，至於聖典美學國際有限公司（下稱聖典公司）
    是原告在完工後開立工程報價單時，經被告之告知，始知悉
    係被告擬設立之公司，故聖典公司並非系爭工程承攬契約之
    當事人，又原告在96年10月4日拆除裝修之燈具、衛浴、冷
    氣等設備物品，被告全程在瑒，故被告否認有同意原告拆除
    ，顯然不實。
四、被告對於系爭工程係由原告施作完成及被告有在工程報價單
    上簽認51萬元之報酬等事實，均不爭執，惟以：原告係在系
    爭工程施作完成後才告知全部報酬，且系爭工程之建物係聖
    典公司之營業所在地，而聖典公司並非被告一人所設立，故
    系爭工程之報酬非由被告一人負擔；又原告未經被告之同意
    ，竟於96年10月間拆除系爭工程部分之燈具、衛浴、冷氣等
    設備物品，因而毀損被告所承租之建物，致出租人不願退還
    被告押租金，並向被告請求賠償，原告應負責等語，資為抗
    辯。並聲明：駁回原告之訴。
五、得心證之理由：
（一）原告主張其向被告承攬系爭工程，並已完工交付被告驗收
      使用，及因被告迄未給付工程款，原告乃將其所裝修之燈
      具、衛浴、冷氣等設備物品拆除，其價額計有86,737元等
      事實，業據其提出工程報價單影本3紙、估價單2紙、拆除
      物品照片為證，並為被告所不爭執，堪信為真實。
（二）原告復主張系爭工程全部報酬為51萬元，在系爭工程完工
      時，業經被告簽認在案乙節，有卷附被告簽認之工程報價
      單影本1紙可憑，被告雖辯稱：原告係在系爭工程施作完
      成後才告知伊全部報酬等語，縱屬實情，然被告既不爭執
      前開工程報價單之真正，則由工程報價單上51萬元係由被
      告親自簽署之事實觀之，即表示其亦同意系爭工程之報酬
      為51萬元，是原告主張系爭工程全部報酬為51萬元，亦堪
      採信。
（三）被告又抗辯：系爭工程之建物係聖典公司之營業所在地，
      而聖典公司並非被告一人設立，故系爭工程之報酬非由被
      告一人負擔云云，然原告主張與其訂立契約者，係被告一
      人，只有在完工後開立工程報價單時，被告始告知其擬設
      立公司為聖典公司等情，而被告對於原告主張此部分之事
      實，亦未有爭執，則由系爭工程訂約及履約之經過觀之，
      兩造顯然互以對造為契約當事人，兩造自應受系爭工程契
      約之拘束，而與聖典公司尚無牽涉，是被告仍負有給付系
      爭工程報酬之義務，堪予認定。
（四）被告雖抗辯：原告未經伊同意，拆除裝修之部分設備物品
      ，因而毀損被告所承租之建物，致出租人不願退還伊押租
      金，並向伊請求賠償，原告應負責等語，惟為原告所否認
      ，且系爭工程既已完工交付被告使用，而原告拆除者，又
      均屬室內之燈具、衛浴、冷氣等物品，則原告若未經被告
      之同意，應無從進入拆除，且原告亦無甘冒毀損、侵入住
      宅刑事制裁之風險，而強行進入拆除之理；再者，被告既
      尚未給付系爭工程之報酬予原告，其遂同意原告拆除部分
      物品抵償，亦與經驗法則無違，故被告辯稱原告未經伊同
      意拆除裝修物品，應屬不實；再者，物品裝修後再予拆除
      ，必然造成附著建物之損害（如裝修前原有物品之拆卸，
      及拆除後殘留之施工痕跡），此為社會通念，一般人均得
      以知悉，則被告既同意原告拆除部分物品抵償，是對於拆
      除後造成建物之部分損害，亦應為其所得預期，則在被告
      未能舉證證明原告有同意負責修繕拆除後建物之損害，被
      告所辯，因原告之拆除行為造成出租人不願退還押租金，
      並請求賠償乙節，縱屬實情，被告請求原告負責，於法亦
      屬無據，是被告前開抗辯，並無理由。
（五）按稱承攬者，謂當事人約定，一方為他人完成一定之工作
      ，他方俟工作完成給付報酬之契約。民法第490條第1項定
      有明文。本件原告既已完成系爭工程，被告即應依約給付
      報酬。從而，原告本於兩造間承攬契約，請求被告給付42
      3,263元及自支付命令送達被告翌日即98年2月11日起至清
      償日，按週年利率百分之5計算之利息，為有理由，應予
      准許。
（六）本件訴訟費用額確定為4,630元，由敗訴之被告負擔。
（七）本件係標的金額在50萬元以下之財產權訴訟適用簡易程序
      所為被告敗訴之判決，爰依民事訴訟法第389條第1項第3
      款之規定，職權宣告假執行。
六、本件事證已臻明確，兩造其餘攻擊防禦方法，核與判決結果
    無影響，爰不分別斟酌論述，附此說明。
七、訴訟費用負擔之依據：民事訴訟法第78條。
中    華    民    國    98    年    6     月    9     日
                  民事第二庭    法  官  楊國精
正本係照原本作成。
如對本判決上訴，須於判決送達後20日內向本院提出上訴狀。
中    華    民    國    98    年    6     月    9     日
                                書記官


司法院資訊處製作；財團法人民間司法改革基金會備份。
